【裁判字號】    92,訴,651
【裁判日期】    920626
【裁判案由】    侵占等
【裁判全文】
臺灣彰化地方法院刑事判決                          九十二年度訴字第六五一號
    公  訴  人  臺灣彰化地方法院檢察署檢察官
    被      告  甲○○
右列被告因侵占等案件，經檢察官提起公訴（九十二年度偵字第一八五、一九六六號
），本院判決如左：
    主  文
甲○○連續竊盜，處有期徒刑肆月，如易科罰金以佰元折算壹日；連續意圖為自己
不法之所有，而侵占對於業務上所持有之物，處有期徒刑陸月，如易科罰金以佰元
折算壹日；意圖為自己不法之所有，以詐術使人將第三人之物交付，處有期徒刑伍月
，如易科罰金以佰元折算壹日。應執行有期刑壹年，如易科罰金以佰元折算壹日
。
    事  實
一、甲○○自民國八十三年起，即任職於彰化銀行股份有限公司（下簡稱彰化銀行）
    新莊分行，於九十一年三月間並開始擔任外務工作，負責自動櫃員機之補鈔、維
    修及對大客戶之行外收付款等工作。因其自九十一年七月起，投資股市及期貨失
    利，急需資金運用，竟萌意圖為自己不法之所有，且基於概括之犯意，自九十一
    年七月間至同年九月間，以利用其前往維修自動櫃員機之機會，竊取自動櫃員機
    內之紙鈔，或利用補鈔之機會，先將紙鈔完成補足置放手續後，再予竊取該等紙
    鈔等方式，連續竊取彰化銀行新莊分行設於臺北縣新莊市○○路三洋電機公司內
    及輔仁大學校園內之自動櫃員機所置放之現金紙鈔達二十餘次，合計得款新臺幣
    （下同）九百五十二萬九千元。甲○○為求獲得更多之財物，以利週轉，另萌意
    圖為自己不法之所有，並基於概括之犯意，先於九十一年九月二十七日，在該彰
    化銀行新莊分行，將因業務上所持有存戶翁孝惠所委託該新莊分行所存入之二十
    五萬五千元於予於侵占入已後，再利用操作電腦之便，以操作先存入，後以更正
    取消之方式，再製作不實之翁孝惠之存摺存款未登摺明細表，以掩其犯行；續於
    同年十月一日，在前開彰化銀行新莊分行，將因業務上所持有存戶翁孝惠再委託
    該新莊分行所存入之二筆款項（均為二十四萬三千一百元），予以侵占，而甲○
    ○唯恐前開侵占之事跡敗露，乃在該彰化銀行新莊分行，操作電腦虛偽鍵入一筆
    二十五萬五千元之存款，並於存摺經存戶確認後，再將以上三筆存款全部更正取
    消，，合計侵占七十四萬一千二百元，足生損害於彰化銀行及翁孝惠。其間，甲
    ○○又賡續前開概括之犯意，於九十一年九月二十七日及十月一日，在該彰化銀
    行新莊分行，連續利用為客戶辦理定期存款到期換單之機會，將存戶傅玲玲帳戶
    （帳號：0000－00－00000－0號）內二筆定存（十七萬元及三十二
    萬元），及呂漁亭帳戶（帳號：0000－00－00000－0－0000號
    ）內之外幣定期存款（美金四萬一百七十三元九毛）解約後，將業務上所持有之
    存戶傅玲玲之存款四十九萬元及所交付之一萬元（合計五十萬元）、呂漁亭之上
    開存款連同利息（美金六百八十四元八毛五分，兌換成新臺幣後共計一百四十二
    萬三千五百九十一元），予以侵占。後甲○○又基於為自己不法所有之意圖，於
    九十一年十月二日，利用職務上保管「蘇銀春」存摺（使用人為林昆旗）之機會
    ，以「空灌」（即將存款先領出，取款條後補）之手法，使彰化銀行新莊分行陷
    於錯誤，而交付九十一萬三千元。嗣甲○○於向彰化銀行新莊分行之同事表明上
    情後，並於九十一年十月三日在犯罪未被偵查機關發覺前，向臺灣彰化地方法院
    檢察署檢察官自首前開犯行，並願接受裁判。始查明上情。
二、案經甲○○自首及彰化銀行訴由臺灣板橋地方法院檢察署呈請臺灣高等法院檢察
    署移轉臺灣彰化地方法院檢察署檢察官偵查起訴。
    理  由
一、右揭犯罪事實，業據被告甲○○於本署偵查中坦承不諱，核與告訴人彰化銀行指
    訴之內容相符，並有告訴人提供之上開二部自動付款機之序時紙卷、資金撥付明
    細表及現金收支軋計表、被害人傅玲玲之存摺類存款未登摺明細表（兼交易明細
    表）、整存整付儲蓄存款存單及定期存款存單、被害人呂漁亭之外匯定期存款存
    單、定存解約取息憑條二紙、支出傳票、匯款申請書、即期（遠期）匯率證實書
    、外匯收支或交易申報書、被害人翁孝惠之存摺存款未登摺明細表、送款簿、存
    摺類存款存款憑條及存款取款憑條（均為影本）等在卷可稽。被告之自白與事實
    相符，堪予採信。本件罪證明確，被告之犯行，足以認定。
二、核被告所為係犯刑法第三百二十條第一項竊盜、第二百十條偽造私文書、第二百
    十六條行使偽造私文書、第三百三十六條第二項業務侵占及第三百三十九條第一
    項詐欺罪。被告所犯偽造私文書之低度行為，應為行使偽造私文書之高度行為所
    吸收，不另論罪。其先後多次竊盜、行使偽造私文書及業務侵占犯行，均時間緊
    接，所犯係犯罪構成要件相同之罪，顯係基於概括犯意為之，俱係連續犯，各以
    一罪論，並加重其刑。又被告於九十一年十月三日在犯罪未被偵查機關發覺前，
    向臺灣彰化地方法院檢察署檢察官自首前開犯行，並願接受裁判，有臺灣彰化地
    方法院檢察署九十一年他字第二三四０號卷內九十一年十月三日訊問筆錄可稽，
    應依刑法第六十二條之規定，減輕其刑。被告所犯業務侵占罪及行使偽造私文書
    罪二罪間，有方法結果之牽連關係，依刑法第五十五條牽連犯之規定，從一重之
    業務侵占罪處斷。被告所犯竊盜罪、業務侵占罪及詐欺罪間，犯意各別、罪名有
    異，應予分論併罰。爰審酌被告之品行、一時缺錢週轉致為本件犯行，且事後亦
    知悔改，向偵查機關自首本件犯行及告訴人彰化銀行之代理人張健安於本院審理
    中亦表示則給被告一自新機會與被告犯罪後之態度頗佳等一切情狀，各量處如主
    文所示之刑，並定其應執刑，俱諭知易科罰金之折算標準。
據上論斷，應依刑事訴訟法第二百九十九條第一項前段，刑法第五十六條、第二百十
六條、二百十條、第三百二十條第一項、第三百三十六條第二項、第三百三十九條第
一項、第五十五條、第五十一條第五款、第四十一條第一項前段、第二項，罰金罰鍰
提高標準條例第一條前段、第二條，判決如主文。
本案經檢察官田德煙到庭執行職務。
中      華      民      國    九十二    年    六    月     二十六      日
                                   臺灣彰化地方法院刑事第一庭
                                       法      官  洪  志  賢
右正本證明與原本無異。
如不服本判決，應於判決送達後十日內，向本院提出上訴狀（須附繕本）。
告訴人或被害人對於判決如有不服具備理由請求檢察官上訴者，其上訴期間之計算係
以檢察官收受判決正本之日期為準。
                                       法院書記官  洪  年  慶
中      華      民      國    九十二    年    七    月     二          日
刑法第三百二十條
意圖為自己或第三人不法之所有，而竊取他人之動產者，為竊盜罪，處五年以下有期
徒刑、拘役或五百元以下罰金。
意圖為自己或第三人不法利益，而竊佔他人之不動產者，依前項之規定處斷。
前二項之未遂犯罰之。
刑法第二百十條
偽造、變造私文書，足以生損害於公眾或他人者，處五年以下有期徒刑。
刑法第二百十六條
行使第二百十條至第二百十五條之文書者，依偽造、變造文書或登載不實事項或使登
載不實事項之規定處斷。
刑法第三百三十九條
意圖為自己或第三人不法之所有，以詐術使人將本人或第三人之物交付者，處五年以
下有期徒刑、拘役或科或併科一千元以下罰金。
以前項方法得財產上不法之利益或使第三人得之者亦同。
前二項之未遂犯罰之。


司法院資訊處製作；財團法人民間司法改革基金會備份。
